臺灣高等法院臺南分院刑事裁定
111年度聲字第400號
聲明異議人  
即受刑人   李文章

　　　　　　　　　　
上列聲明異議人即受刑人因違反毒品危害防制條例案件，對於臺
灣臺南地方檢察署檢察官執行指揮之命令（民國111年4月15日南
檢文戊108執沒1854字第1119025414號函），聲明異議，本院裁
定如下：
    主  文
聲明異議駁回。
    理  由
一、本件聲明異議意旨略以：聲明異議人（下稱異議人）自民國
    110年8月進入臺南監獄高中部就讀，自此除家人寄入之金錢
    外，已無任何勞作金收入，且因就讀高中部，每月會被扣款
    新台幣（下同）175元做為學生保險費用支出（附件1「收容
    人勞作金收入明細表」上記載110年8月至10月等3個月收入
    各194元、41元、165元，純屬南監作業疏失而匯入之金額）
    ，另異議人父親李明賢患有中風、高血壓、糖尿病等疾病，
    家中單靠異議人妻子一人從事會計工作，除必須扶養3名子
    女外，另需維持全家經濟，已無力再救濟異議人，就此，異
    議人已向執行檢察官聲請暫緩沒收之執行命令，待異議人畢
    業後再行恢復扣款，然執行檢察官卻未考量及此，而於111
    年4月15日以南檢文戊108執沒1854字第1119025414號函文，
    駁回暫緩執行之聲請，為此提起聲明異議，請求重為處分云
    云。
二、按受刑人或其法定代理人或配偶，以檢察官執行之指揮為不當者，得向諭知該裁判之法院聲明異議，刑事訴訟法第484條定有明文。所謂「諭知該裁判之法院」，乃指對被告之有罪判決，於主文內實際宣示其主刑、從刑之裁判而言（最高法院79年台聲字第16號判例意旨參照）。又所謂「檢察官執行之指揮不當」，包括執行之指揮違法及執行方法不當等情形在內。查異議人前因毒品案件，經本院以108年度上訴字第386號判處應執行有期徒刑8年2月，併就販毒所得一併沒收追徵之，有上開刑事判決可考及被告前案紀錄表在卷足憑，復經本院調取執行卷審核無誤，是本院自屬該「諭知該裁判之法院」，合先敘明。
三、次按強制執行法第52條第1項規定：「查封時，應酌留債務
    人及其共同生活之親屬2個月間生活所必需之食物、燃料及
    金錢」，惟對受刑人應斟酌保健上之必要，給與飲食、物品
    ，並供用衣被及其他必需器具；對受刑人應定期及視實際需
    要施行健康檢查，並實施預防接種等傳染病防治措施；罹急
    病者，應於附設之病監收容之，監獄行刑法第45條第1項、
    第51條第1項及第54條第1項分別定有明文。受刑人在監執行
    ，獄方既已供應膳宿，並提供必要之醫療資源，亦不可能扶
    養其親屬，則其顯無大筆開銷可能，所需日常生活用品之金
    額應屬不多，故該條規定於刑事執行中應解釋成「酌留受刑
    人生活所必需之金錢」即可，而依據法務部矯正署函文所示
    「近年來因物價指數變動，經審酌矯正機關收容人購置日常
    生活用品、醫療藥品、飲食補給及其他相關費用等生活需求
    ，兼考量男女性均有其特有之需求差異面向，為避免適用標
    準不一，徒增歧異困擾，本署建議收容人每月生活需求費用
    標準金額為3000元，以供相關機關執行之參考」等語，此有
    該署107年6月4日法矯署勤字第10705003180號函可考。
四、經查：
  ㈠異議人上開毒品案件判決確定後，經移送臺灣臺南地方檢察
　　署（下稱臺南地檢署）執行，該署檢察官就異議人犯罪所得
    部分，先後於110年1月5日以南檢文戊108執沒1854字第1099
    086934號、110年6月23日以南檢文戊108執沒1854字第11090
    37717號發函法務部矯正署臺南監獄（下稱臺南監獄）及受
    刑人，告以就受刑人未扣案犯罪所得31萬元沒收，並尚待執
    行，函請臺南監獄就異議人之勞作金、保管金酌留其在監生
    活所需經費後，餘款匯送執行沒收等語，上開二函示且均註
    明「請酌留必要之生活費用」等語，經臺南監獄函覆稱：經
    查該收容人（即異議人）無勞作金，另保管金僅餘2007元等
    ，因需酌留每月在監生活所需費用3000元，故無法辦理扣款
    事宜等情，有臺南地檢署110年1月5日南檢文戊108執沒1854
    字第1099086934號函、110年6月23日南檢文戊108執沒1854
    字第1109037717號函、臺南監獄110年6月24日南監總字第11
    000031150號函可稽（見執行卷第4頁、第7頁、第8頁），並
    經本院調取臺南地檢署108年度執沒字第1854號執行卷審閱
    無訛。
  ㈡臺南地檢署承辦書記官嗣於111年6月9日電聯臺南監獄金錢保
    管科，並詢問該署是否有扣得異議人之犯罪所得，經覆以雖
    該署於111年1月5日、3月2日均有發文扣款，惟發文時並未
    扣得異議人之犯罪所得等情，亦有臺南地檢署公務電話記錄
    單1紙附卷可稽，足見臺南監獄依臺南地檢署之函示，每月
    確已保留3000元予異議人做為必要之生活費用，若有多餘部
    分始執行扣繳，若不足則不予執行扣款，顯已考量並酌留異
    議人日常生活所需之金錢；是以，受刑人之勞作金及保管金
    既本得為檢察官執行沒收處分時資為抵償之標的，本件臺南
    地檢署又已函請臺南監獄酌留每月3000元之生活所需經費，
    難認檢察官之指揮執行有何違法或不當之處。
  ㈢刑事訴訟法第470條第1項、第471條第1項規定，沒收之裁判
    ，應依檢察官之命令執行之，並準用執行民事裁判之規定；
    又強制執行法第18條第1規定，強制執行程序開始後，除法
    律另有規定，如回復原狀之聲請、提起再審或異議之訴、對
    於和解為繼續審判之請求、提起宣告調解無效之訴、撤銷調
    解之訴，或對於許可強制執行之裁定提起抗告等，即同法第
    18條第2項所定事由外，不停止執行，此即所謂停止執行法
    定主義之規定。查，檢察官對受刑人執行國家刑罰，依法應
    即時執行，不得任意稽延，本件異議人雖以其現就讀監所內
    高中而無勞作金收入來源，及家中長輩患有疾病、經濟難以
    維持等情，聲請暫緩執行云云，然上開理由並不屬於法定的
    停止執行事由，不足以導致本件沒收裁判不得執行，異議人
    聲請暫緩執行，應屬無據。至檢察官將來欲如何繼續執行沒
    收異議人之犯罪所得，應屬檢察官之裁量權限，於檢察官尚
    未將其裁量權內容具體化之前，本院自無從審核其執行之指
    揮是否有所違法或不當，難認異議人可據此聲請暫緩執行扣
    押日後其親友接濟之生活費款項。故本件執行檢察官於111
    年4月15日以南檢文戊108執沒1854字第1119025414號函否准
    異議暫緩執行之聲請，自無不當。 
五、綜上所述，本件檢察官之指揮執行並無不當之處，復無暫緩
    執行之法定事由，檢察官否准異議人暫緩執行之聲請，經核
    並無不合，異議人指摘檢察官之指揮執行不當（否准暫緩執
    行），並無可採，本件聲明異議為無理由，應予駁回。
據上論結，應依刑事訴訟法第486條，裁定如主文。
中　　華　　民　　國　　111 　年　　6 　　月　　29　　日
                  刑事第七庭    審判長法　官  吳勇輝
                                      法　官  吳錦佳
                                      法　官  黃國永
以上正本證明與原本無異。
如不服本裁定，應於收受本裁定後五日內向本院提出抗告狀。
　　　　　　　　　　　　　　　　　　　書記官  葉宥鈞
中　　華　　民　　國　　111 　年　　6 　　月　　29　　日